【裁判字號】    98,交聲,477
【裁判日期】    980317
【裁判案由】    交管條例聲異
【裁判全文】
臺灣板橋地方法院交通事件裁定        98年度交聲字第477 號
原處分機關  交通部公路總局臺北區監理所板橋監理站
聲明異議人  甲○○
（即受處分人）
上列受處分人因違反道路交通管理處罰條例案件，對於交通部公
路總局臺北區監理所板橋監理站中華民國98年2 月23日所為之板
監裁字裁41－CP0000000 號處分（原舉發通知單號：北縣警交字
第CP0000000 號），聲明異議，本院裁定如下：
    主      文
異議駁回。
    理      由
一、原處分以：聲明異議人即受處分人甲○○於民國（下同）97
    年12月9 日14時31分許，將其所有之車號：HEO─485號重型
    機車，停放在臺北縣板橋市縣○○道捷運府中站附設停車場
    內機車停放格外之區域，經臺北縣政府警察局板橋分局員警
    以受處分人有停車位置不依規定之違規事實，予以拍攝採證
    照片後逕行填單舉發，並依道路交通管理處罰條例第56條第
    1 項第9 款規定，處罰鍰新臺幣（下同）600 元。
二、受處分人聲明異議意旨則謂：伊確有於前揭時地停車，惟其
    停放車輛位置係在停車格線旁，而該停車場設有獨立之入、
    出口，其行為並未妨礙人車通行安全及其他用路人之路權；
    又，該停車場係捷運供乘客使用之停車場，場內雖設有停車
    須知之告示牌，但其內容標明：「…請依車種…停車格內」
    等文字，如係強制規定，該停車須知為何未標明：「…『應
    』依車種…停車格內」？何況觀諸上開停車場之告示牌所示
    ，該停車場係認定為道路範圍，場內則未見有任何禁止停車
    之標示或標線？伊固然有將機車停放在停車場內劃設之停車
    格線旁，但該處並未劃有禁停紅線，竟仍遭警開單，且場內
    停車位本不足應付捷運乘客需求，員警只對停車場內民眾填
    單舉發，此一執法顯有害於警察之公信力；第以，該停車場
    既係供捷運乘客停放車輛之用，是否應優先適用停車場法，
    而以道路交通管理處罰條例為輔，即員警應以勸導為主；再
    ，伊停放車輛位置係在停車場內劃設有停車格線之轉彎處，
    有伊自行繪製之現場圖與拍攝之現場照片可參，伊建議該處
    是否可開放便民停車，或規劃停車格；末以本件違規單舉發
    地點僅記載「板橋市縣○○道」，員警為何不詳細填寫伊違
    規處所係「板橋市縣○○道捷運府中站附設停車場」等云云
    。
三、按在停車場內停車時，應依規定停放，不得紊亂，道路交通
    安全規則第112 條第1 項第14款定有明文，又停車位置不依
    規定者，處600 元以上1,200 元以下罰鍰，道路交通管理處
    罰條例第56條第1 項第9 款亦規定甚明。
四、經查：
(一)、受處分人有於上揭時間，在臺北縣板橋市縣○○道捷運府中
    站附設停車場內之機車停車格外區域停放車號：HEO－485號
    重型機車之事實，已據受處分人自承在卷，並提出其自行拍
    得本件舉發違規所稱停放機車之相關位置照片3 幀可佐（參
    98年2 月27日聲明異議狀），復有舉發機關拍攝之違規採證
    照片4 幀附卷可稽。另，受處分人因不服如上違規，前於98
    年1 月16日向原處分機關提出申訴，經原處分機關向舉發機
    關即臺北縣政府警察局板橋分局再行查證結果，為舉發機關
    以98年2 月16日北縣警板交裁字第0980005220號函復略謂：
    「經查HEO－485號機車於97年12月09日14時31分許在本轄板
    橋市縣○○道捷運附設停車場內未依規定位置停車，為本分
    局執勤人員逕行舉發。所稱該停車場定位不明及無標誌、標
    線乙節，查該停車位置為臺北捷運公司附設機車停車場，屬
    道路範圍，其停車規定如附照之停車須知，另依據道路交通
    安全規則第112 條1 項14款規定：『在停車場內或路邊准停
    車處所停車時應依規定位置停放，不得紊亂』，依據採證照
    片顯示，HEO－485號機車於停車場內停車未依規定位置停放
    ，違規屬實。綜此本案係違反道路交通管理處罰條例第56條
    1 項9 款之規定，執勤人員依法舉發尚無違誤」等意旨，翔
    實說明本案違規舉發歷程，並提出前述違規照片4 幀為證（
    均參本院卷）。是以，就本件舉發員警所攝之受處分人違規
    照片4 幀與受處分人事後自行拍得其遭開單舉發之停放機車
    相關位置照片3 幀，互為參核觀察，足悉首開違規地點係位
    在臺北縣板橋市縣○○道一段之捷運府中站附設停車場，且
    該停車場內劃設有白色停車格線且清楚可辨，而受處分人停
    放其所有之車號HEO－485號重型機車位置，正位於該停車場
    內之轉彎通行處，又該處左、右側全排為機車停車格可供停
    車，則受處分人將機車停放該處，自足以影響合法停放機車
    之出入。
(二)、其次，該停車場於出入口位置設有告示牌，其上停車須知第
    二點載明「請依車種停車方式、停車位置將車輛停放在停車
    格位內，違者將依道路交通管理處罰條例予以取締拖吊」，
    且上揭公告字體清晰明確，有照片1 幀在卷足稽，是駕駛人
    於出入該停車場時，已可閱覽知悉。受處分人不依前揭公告
    所示，任意將其駕乘之機車停放於停車格線旁之轉彎通行處
    ，顯有「停車位置不依規定」之違規事實，為警拍攝其違規
    採證照片後依法填單逕行舉發，核無違法舉發或設詞誣陷之
    事可言。至受處分人辯稱該停車場內未劃設有禁停紅線一節
    ，則查：所謂禁停紅線，旨在禁止駕駛人於劃設紅線之路段
    有臨時停車或停車行為，以確保該路段之人車往來通行安全
    與秩序，如駕駛人違反上開規定者，應依其違規事實，分據
    道路交通管理處罰條例第55條第3 款或同條例第56條第1 項
    第1 款規定予以裁罰；惟查，本件員警係依道路交通管理處
    罰條例第56條第1 項第9 款規定，以受處分人有「停車位置
    不依規定」之行為填單舉發，並非指稱其有紅線停車亦即「
    在禁止臨時停車處所停車」此事實，是受處分人前述辯陳情
    詞，顯有誤會。
(三)、再，受處分人建請本件員警舉發伊違規停放機車之處，可否
    亦開放停車使用一節：
    １、按所謂「標線」，係指管制道路交通，表示警告、禁制
        、指示，而在路面或其他設施上劃設之線條、圖形或文
        字，此據道路交通管理處罰條例第3 條第6 款規定明確
        ，質言之，「標線」係指以規定之線條、圖形、標字或
        其他導向裝置，劃設於路面或其他設施上，用以管制道
        路上車輛駕駛人與行人行止之交通管制設施，目的在提
        供車輛駕駛人及行人有關道路路況之警告、禁制、指示
        等資訊，以便利行旅及促進交通安全，觀諸道路交通標
        誌標線號誌設置規則第2 條、第3 條第2 款等規定甚明
        。又標線之設置、養護等事項，應由公路主管機關、市
        區道路機關與警察機關依其管轄辦理之，同規則第4 條
        第1 項、第5 條亦有明定。復按道路交通標誌標線號誌
        設置規則第190 條第1 項規定：「車輛停放線，用以指
        示車輛駕駛人停放車輛之位置與範圍。」、同條第2 項
        則為：「本標線之線型為白實線，線寬10公分。但機器
        腳踏車停放線劃設於非車道上者，得採用線寬5 公分。
        」。是據前所述，有關捷運站附設停車場設施內之停車
        格設置與標線劃設等事項，係行政主管機關基於整體車
        輛使用情狀，並考量合法停放車輛於停車場內通行時之
        實際狀況與行車安全等因素，認定應於停車場內何處所
        須設置停車格並劃設停車格標線，以指示駕駛人停放機
        車位置與範圍，確保合法停放機車之通行便利與安全，
        並維護社會大眾使用該停車場之秩序。
    ２、而法院受理違反道路交通管理處罰條例事件之聲明異議
        ，係在審查「原處分機關之裁決有無違法或不當」，準
        此，對於捷運站附設停車場設施，其內停車格設置與標
        線劃設情形如何，既係行政主管機關依其職權，就整體
        駕駛人停車使用以及合法停放車輛進出通行等情狀為評
        估考量後所作出之行政措施，並非辦理交通聲明異議事
        件可得審查範圍。倘受處分人主張本件員警開單舉發其
        違停之處所，應可開放便民停車一事，自宜向該停車設
        施設置之行政主管機關提出建議，尚不得以此推論其並
        無旨開「停車位置不依規定」之違規行為。何況，受處
        分人亦自陳：捷運府中站附設停車場使用人數眾多，停
        車位不敷所求等詞，足悉本件違規地點之停車場停放機
        車數量頗甚，則受處分人明知該停車場內劃設有停車格
        線清晰可辨，竟不依指示位置、範圍停放機車，反圖貪
        一己之便，任意停放於停車場內之轉彎通行處，足以影
        響使用該停車場之其他駕駛人機車通行與安全，自有違
        反道路交通管理處罰條例第56條第1 項第9 款「停車位
        置不依規定」之事實。
(四)、另，受處分人質疑本件舉發通知單上違規地點之記載有所疏
    漏部分：查受處分人為警填單舉發有於首開時間，在臺北縣
    板橋市縣○○道捷運府中站附設停車場內之機車停車格外區
    域，停放其所有車號：HEO－485號重型機車之事實，而有「
    停車位置不依規定」此一違規，此據舉發機關提出本案舉發
    採證照片4 幀在卷為證，已如前述；觀諸上開採證照片所示
    ，前述停車場係設置於臺北縣板橋市縣○○道一段與府中路
    之交會處所，而受處分人對於有在旨揭時、地停放機車一情
    ，亦為其所是認，且經舉發機關函復詳敘本案填單逕行舉發
    經過暨提出採證照片附卷可稽，則舉發通知單上雖簡略記載
    「板橋市縣○○道」，仍無礙於本案違規行為之認定。受處
    分人徒以文字填載疏漏此等枝末情節為自己作出辯解，仍不
    足採。
(五)、從而，受處分人違反停車場之牌示，將機車停放於停車格以
    外區域，妨礙其他駕駛人合法停放機車之通行，自屬有「停
    車位置不依規定」之違規，原處分機關因據裁處罰鍰600 元
    ，核無違法或不當。受處分人圖求一己之便，不依規定停放
    機車，經警拍照採證後填單逕行舉發，仍執陳詞，指摘原處
    分不當聲明異議，為無理由，應予駁回。
據上論斷，應依道路交通案件處理辦法第19條，裁定如主文。
中    華    民    國    98    年    3     月    17    日
                        交通法庭法  官  黎錦福
上列正本證明與原本無異。
如不服本裁定，應於裁定送達後5 日內敘明抗告理由，向本院提
出抗告狀。
                                書記官  蔡麗春
中    華    民    國    98    年    3     月    17    日


司法院資訊處製作；財團法人民間司法改革基金會備份。
